【裁判字號】    98,交易,715
【裁判日期】    990226
【裁判案由】    過失傷害
【裁判全文】
臺灣臺北地方法院刑事判決             98年度交易字第715號
公  訴  人  臺灣臺北地方法院檢察署檢察官
被      告  乙○○
上列被告因過失傷害案件，經檢察官提起公訴（98年度偵字第
26662號），本院判決如下：
    主  文
乙○○因過失傷害人，處有期徒刑參月，如易科罰金，以新臺幣
壹仟元折算壹日。
    事  實
一、乙○○未依法考領普通重型機車駕駛執照，依規定不得騎乘
    普通重型機車，詎仍於民國98年7月17日9時許，騎乘車號
    LK6-352號重型機車，沿臺北縣新店市○○路○段自東向西方
    向行駛至該路159巷口欲行左轉時，本應注意轉彎車應讓直
    行車先行，而依當時天氣晴朗，光線正常，並無不能注意之
    情形，竟疏於注意上情，適有甲○○騎乘車號CPN-172號重
    型機車、其後搭載其子林銘紹（民國84年生）沿安康路2段
    自西向東方向直行而來，乙○○所騎乘車號LK6-352號重型
    機車遂貿然撞及甲○○所騎乘車號CPN-172號重型機車車頭
    ，致甲○○及後座乘客林銘紹均人車倒地，甲○○因此受有
    脾臟破裂併出血、右側大腿擦傷、左側第七肋骨骨折等傷害
    ，林銘紹因此受有肢體多處挫傷及擦傷之傷害。乙○○肇事
    後，於未經有偵查犯罪職權之機關或公務員發覺前，留在現
    場向據報到場處理之臺北縣政府警察局新店分局交通隊警員
    陳仁聰坦承為肇事者而自首接受裁判。
二、案經甲○○、林銘紹訴由臺北縣政府警察局新店分局報告臺
    灣臺北地方法院檢察署檢察官偵查起訴。
    理  由
一、按被告以外之人於審判外之言詞或書面陳述，除法律有規定
    者外，不得作為證據，刑事訴訟法第159條第1項定有明文；
    復按被告以外之人於審判外之陳述，雖不符前4條之規定，
    而經當事人於審判程序同意作為證據，法院審酌該言詞陳述
    或書面陳述作成時之情況，認為適當者，亦得為證據；當事
    人、代理人或辯護人於法院調查證據時，知有第159條第1項
    不得為證據之情形，而未於言詞辯論終結前聲明異議者，視
    為有前項之同意；同法第159條之5規定甚明。本案據以認定
    被告乙○○犯罪事實之證據，部分屬於傳聞證據，惟因被告
    及公訴人於本院言詞辯論終結前，均未對於證據能力聲明異
    議，依刑事訴訟法第159條之5第1、2項規定，視為同意上開
    證據具備證據能力；本院審酌該等傳聞證據作成之情況，亦
    無違法或不當情事，因而認為適當，故該等傳聞證據均具備
    證據能力而得作為證據；至其餘資以認定本案犯罪事實之非
    供述證據（詳後述），亦查無違反法定程序取得之情形，依
    同法第158條之4反面規定，應具證據能力，合先敘明。
二、訊據被告乙○○，對於上揭犯罪事實坦承不諱，核與告訴人
    甲○○於警詢時證稱之情節相符，並有道路交通事故現場圖
    、道路交通事故調查表（一）、（二）各乙份，現場路況及
    被害人車損照片34幀、被害人甲○○、林銘紹受傷之診斷證
    明書各乙份、機車駕駛人查詢畫面資料乙份、臺北縣政府警
    察局舉發違反道路交通管理事件通知單影本乙份、道路交通
    事故補充資料表乙份及臺北縣政府警察局道路交通事故初步
    分析研判表乙份在卷可稽，足認被告任意性自白核與事實相
    符，堪以採信。至依臺北縣政府警察局道路交通事故初步分
    析研判表分析研判肇責之結果，雖認告訴人甲○○亦與有行
    經無號誌路口未減速慢行之過失，但被告既有上述之過失情
    事，且本院認依上述車禍發生之經過情形判斷，被告之過失
    應為本件事故之主要原因，自不能因此而解免被告之刑事責
    任。從而，本件被告過失傷害之犯行，事證明確，洵堪認定
    ，應予依法論科。
二、核被告被告所為，係犯刑法第284條第1項前段之過失傷害罪
    。被告係以一過失傷害行為致甲○○、林銘紹2人受傷，為
    想像競合犯，應依刑法第55條前段從一重處斷。被告並未考
    領普通重型機器腳踏車之駕駛執照，業據被告供承在案，其
    於肇事時所騎乘之LK6-352號機車係屬普通重型機車，亦有
    警員陳仁聰所製作之補充資料表在卷可參。而按：「汽車駕
    駛人應依駕駛執照所載之持照條件駕車。」道路交通安全規
    則第61條之1第1款定有明文，被告無照駕駛上開重型機車，
    應依道路交通管理處罰條例第86條第1項規定加重其刑。又
    被告於肇事後留於現場，報案人或勤務中心轉來資料並未報
    明肇事人姓名，處理人員前往現場處理時，被告在場，並當
    場承認為肇事人等情，有員警陳仁聰所製作之道路交通事故
    肇事人自首情形紀錄表1紙附卷可證，是警員接獲報案時，
    顯然不知何人為肇事者，甚為灼然，則被告已合於刑法第62
    條前段之自首要件，爰依法減輕其刑，並依法先加重而後減
    輕之。爰審酌本件車禍事故之發生，其肇事之主要原因在於
    被告左轉彎車未讓告訴人甲○○所騎乘之直行車輛先行，以
    及告訴人甲○○亦同有行經無號誌路口未減速慢行之過失，
    告訴人甲○○、林銘紹所受之傷勢，被告車禍發生後迄未與
    告訴人達成和解，賠償告訴人之損害等一切情狀，量處如主
    文所示之刑，並諭知易科罰金之折算標準。
據上論斷，應依刑事訴訟法第284條之1、第299條第1項前段，道
路交通管理處罰條例第86條第1項，刑法第284條第1項前段、第
55條前段、第62條前段、第41條第1項前段，刑法施行法第1條之
1，判決如主文。
本案經檢察官文家倩到庭執行職務。
中    華    民    國    99    年    2     月    26    日
                  交通法庭  法  官  黃桂興
上正本證明與原本無異。
如不服本判決，應於判決送達後10日內（應抄附繕本）向本院提
出上訴狀（上訴書狀應敘述具體理由。上訴書狀未敘述上訴理由
者，應於上訴期間屆滿後20日內補提理由書於原審法院。）。告
訴人或被害人如對於本判決不服者，應具備理由請求檢察官上訴
，其上訴期間之計算係以檢察官收受判決正本之日期為準。
                            書記官  陳品潔
中    華    民    國    99    年    2     月    26    日
附錄本案論罪科刑法條全文:
中華民國刑法第284條
（過失傷害罪）
因過失傷害人者，處6月以下有期徒刑、拘役或5百元以下罰金，
致重傷者，處1年以下有期徒刑、拘役或5百元以下罰金。
從事業務之人，因業務上之過失傷害人者，處1年以下有期徒刑
、拘役或1 千元以下罰金，致重傷者，處 3 年以下有期徒刑、
 拘役或2千元以下罰金。

司法院資訊處製作；財團法人民間司法改革基金會備份。
